臺灣屏東地方法院刑事判決　　　　　　　　　　　　　九十三年度訴字第八三二號
　　聲　請　人　臺灣屏東地方法院檢察署檢察官
　　被　　　告　甲○○
　　被　　　告　乙○○
　　被　　　告　丙○○
右列被告等因違反懲治走私條例案件，經檢察官聲請簡易判決處刑（九十二年度偵字
第四四九九號），本院認不得以簡易判決處刑，改依通常程序審理，判決如左：
     主  文
甲○○、乙○○、丙○○均無罪。
     理  由
一、聲請意旨略以：被告丙○○為從事水產買賣之人，知悉有管道可以自臺灣以外地
    區購入低價牡蠣轉售牟利，即與國籍不明、姓名不詳之人以及我國籍男子被告甲○○與乙○○共同基於私運管制物品進口之犯意聯絡，利用合法買賣為掩護，以
    一趟新臺幣（下同）一萬元之代價（被告甲○○可分得七千元，被告乙○○可分
    得三千元），由被告甲○○駕駛高雄籍漁船「吉順福號」搭載船員被告乙○○，
    於民國九十二年七月十八日凌晨二時十分許，自屏東縣新園鄉鹽埔漁港出海航向
    澎湖縣馬公漁港。同日十二時三十分許，二人抵達馬公漁港後，被告甲○○以二
    十萬元之價格向澎湖區漁會購入總重量約三千六百二十公斤之去殼牡蠣，且於碼
    頭僱人將牡蠣以寶麗龍裝箱送入船艙內放置，並取得發票及漁貨拍賣單以為掩飾
    ，復於當日十五時五分許，被告甲○○再度駕駛上開漁船搭載被告乙○○駛出馬
    公漁港前往經緯度不明之地點，於不詳時點，自不詳姓名之人手中，共同接駁以
    寶麗龍裝箱、重達約二千九百公斤之非台灣地區生產之去殼牡蠣進入船艙內藏放
    ，並旋即返航。嗣於七月二十日十七時許駛抵鹽埔漁港時，為行政院海岸巡防署
    安檢人員發覺有異攔檢查獲，並扣得已裝箱之去殼牡蠣六百五十二箱，嗣經東港
    區漁會拍賣時所秤總重量為六千五百二十公斤。因認被告三人均係犯違反懲治走
    私條例第二條第一項之私運管制物品進口逾公告數額罪嫌。
二、按犯罪事實應依證據認定之，無證據不得認定犯罪事實；不能證明被告犯罪者，
    應諭知無罪之判決；刑事訴訟法第一百五十四條第二項、第三百零一條第一項分
    別定有明文。又犯罪事實之認定，應憑真實之證據，倘證據是否真實尚欠明確，
    自難以擬制推測之方法，為其判斷之基礎；而認定犯罪事實之證據係指足以認定
    被告確有犯罪行為之積極證據而言，該項證據自須適合於被告犯罪事實之認定，
    始得採為斷罪資料。此所稱證明之資料，無論其為直接或間接證據，均須達於通
    常一般之人均不致有所懷疑，而得確信其為真實之程度，始得據為有罪之認定，
    若其關於被告是否犯罪之證明未能達此程度，而有合理懷疑之存在，致使無從形
    成有罪之確信，根據「罪證有疑、利於被告」之證據法則，即不得遽為不利被告
    之認定。
三、本件公訴人認被告丙○○、甲○○、乙○○等三人涉犯前開私運管制物品進口之
    犯行，無非係以證人黃福志、黃次生、黃榮典於警詢時證述其賣給被告甲○○之
    去殼牡蠣，總重量約在三千六百二十公斤，與查獲時所秤重量六千五百二十公斤
    相減可知，本件走私之牡蠣重量約為二千九百公斤。被告甲○○、乙○○對於自
    馬公漁港出海後之行蹤、牡蠣重量增加二千餘公斤之原因，均前後供述不一，已
    有可疑。在海上分裝加水甚為麻煩，衡情而言，節省人力之作法應是先將以塑膠
    袋包裝之牡蠣收入船艙內，再於出海後擇定地點進行分裝為其論罪依據。然訊據
    被告丙○○、甲○○、乙○○等三人均堅決否認有何走私之犯行，均辯稱：牡蠣
    係自澎湖縣馬公漁港買的，再到海上加水等語。
四、經查：
  (一)被告丙○○從事水產買賣，被告丙○○係高雄籍「吉順福號」漁船之船長，被告
    乙○○則為該漁船之船員，被告丙○○、甲○○於九十二年七月十八凌晨二時十
    分許，自屏東縣新園鄉鹽埔漁港鹽埔安檢所報關出海，於同日中午十二時三十分
    許，抵達馬公漁港後，以二十萬元之價格向澎湖區漁會購入去殼牡蠣後，於同年
    七月二十日下午五時許返回鹽埔漁港，船上牡蠣有六百五十二箱，牡蠣經屏東縣
    東港區漁會魚市場拍賣，扣除管理費八百九十七元，賣得七萬零八百二十三元等
    情，業據被告等三人於警訊、偵查中及本院審理時供承不諱，並經證人黃福志、
    黃次生、黃榮典於警詢中證述甚詳，並有船員證二紙、船（隊）員姓名表、機漁
    船（含船員）進入港檢查表、屏東縣東港區漁會魚市場供應人明細表各一份在卷
    可稽，是此部分之事實，堪予認定。
  (二)經海岸巡防總局南部地區巡防局將查獲之疑似大陸地區牡蠣八瓶及自澎湖購買之
    牡蠣一批，送行政院農業委員會水產試驗所鑑驗結果，以ＤＮＡ化驗結果顯示，
    上述牡蠣與臺灣本島產牡蠣均屬同一種，因此，目前無法認定查扣之牡蠣是來自
    臺灣、澎湖，亦或是來自大陸等情，有該所九十二年七月三十一日農水試技字第
    ○九二二二三一○七九號函一份附卷可稽（本院卷第一七頁）。本件查獲之牡蠣
    因產地未明，自不可遽論為非臺灣地區所生產。
  (三)而公訴人對於被告甲○○、乙○○等人駕駛漁船駛出馬公漁港後，係於何時、何
    處（經緯度不明），向那一國籍之人、姓名之人購買重約二千九百公斤之牡蠣，
    交易價格等，均未能舉證，故公訴人所認定被告等人走私之二千九百公斤牡蠣，
    是否確實係被告等人自境外（即自基線起至其外側十二海浬之海域）走私，即屬
    未經證明，尚難以違反懲治走私條例第二條第一項之私運管制物品進口逾公告數
    額罪相繩。
  (四)又證人即澎湖縣馬工漁會漁民黃福志、黃次生、黃榮典等三人出售予被告甲○○
    等人之牡蠣，交貨時，僅以塑膠袋分裝，且被告甲○○亦曾向證人黃福志購買數
    量不詳之寶麗龍箱等情，業據證人黃福志、黃次生、黃榮典等人於警詢中證述甚
    詳。足證被告甲○○、乙○○係自行將牡蠣分裝在寶麗龍箱。且被告丙○○於偵
    查中供稱：是伊叫甲○○、乙○○等人在牡蠣中灌水的，伊不想讓人看到牡蠣灌
    水，才叫甲○○到外海灌水等語（偵卷第一七頁）。再被告甲○○、乙○○二人
    於九十二年七月十八日中午十二時三十分許，進入澎湖縣馬公漁港並報關檢查，
    購買牡蠣後，於同日下午三時五分許，又自澎湖縣馬公漁港報關出海，至同年月
    二十日下午五時許，方返回屏東縣新園鄉鹽埔漁港一情，亦有上開機漁船（含船
    員）進出港檢查表足稽。是被告甲○○、乙○○僅在澎湖縣馬公漁港停留約二時
    三十五分，在海上則停留二日餘，以其停留在澎湖縣馬公漁港、海上之時間觀之
    ，被告甲○○、乙○○二人辯稱是伊二人在漁船將牡蠣灌水等語，應合於經驗法
    則。自不得僅以在漁船上加水分裝甚為麻煩不便，遽而推論被告甲○○、乙○○
    沒有在漁船上分裝之情。
  (五)再被告丙○○係分別向澎湖縣馬公漁港漁民黃福志購買四百匡、黃次生五百公斤
    、黃榮典一百公斤之牡蠣一情，亦據證人黃福志、黃次生、黃榮典於警詢中證述
    甚詳。惟向黃福志購買之四百筐牡蠣實際並未秤重，而係由黃福志推測約三千一
    百二十公斤一節，並據證人黃福志於警詢中證稱：「（你可否再說明一次那單據
    上的四百筐約重幾公斤？）我當天沒有秤重，以我養牡蠣三十年的經驗，每筐最
    好的重量是三十台斤。」、「（四百筐就是五千二百台斤，換算公斤為三千一百
    二十公斤是否正確？）正確。」等語（警卷第二十頁背面）。是公訴人認被告丙○○等人在澎湖縣馬公漁港購買之牡蠣為三千六百二十公斤，僅係推測之重量，
    故難以查獲時之牡蠣重量六千五百二十公斤，扣除推測之重量三千六百二十公斤
    ，即認定二千九百公斤為多出之牡蠣。而被告甲○○、乙○○於警詢中雖供稱在
    牡蠣內加海水云云，惟其二人嗣於偵查及本院審理時均辯稱：是加海水滲淡水等
    語。再查獲之牡蠣軀體有膨脹之現象，且包裝之塑膠袋內有水等情形，亦有查獲
    時之照片三張附卷可稽，故被告甲○○、乙○○辯稱有加水使牡蠣膨脹等語，即
    非無據。
五、綜上所述，被告丙○○等人向證人黃福志購買之牡蠣重量無法確認，又有加水膨
    脹之情形，而查獲之牡蠣亦不能證明非臺灣地區所產，再被告等人是否自境外走
    私未經證明，且依其停留澎湖縣馬公漁港、海上之時間，又係在合理之範圍內，
    是依公訴人所舉之證據，尚無法證明被告等人有涉犯違反懲治走私條例第二條第
    一項之私運管制物品進口之犯行。此外，復查無其他確切證據足認被告等三人有
    右揭犯行，故被告等三人犯罪尚屬不能證明，自應為無罪之諭知。
據上論斷，應依刑事訴訟法第四百五十二條、第三百零一條第一項，判決如主文。
中      華      民      國    九十四    年      一      月      七      日
                                      臺灣屏東地方法院刑事第五庭
                                          審判長法  官
                                                法  官
                                                法  官
右正本證明與原本無異。
如不服本判決應於收受本判決送達後十日內向本院提出上訴書狀，其未敘述上訴理由
者，並得於提起上訴後十日內向本院補提理由書狀（均須按他造當事人之人數附繕本
 ）「切勿逕送上級法院」
                                          書記官  陳月珍
中      華      民      國    九十四    年      一      月      七      日
